最高法院民事裁定　　　　　　　　　　111年度台上字第877號
上　訴　人　賴俊桔
訴訟代理人　王世勳律師
被 上訴 人　楊慧俐

上列當事人間請求確認債權存在事件，上訴人對於中華民國 110
年11月24日臺灣高等法院臺中分院第二審更審判決（ 110年度上
更一字第10號），提起上訴，本院裁定如下：
    主  文
上訴駁回。
第三審訴訟費用由上訴人負擔。
    理  由
一、按上訴第三審法院，非以原判決違背法令為理由，不得為之
    。又提起上訴，上訴狀內應記載上訴理由，表明原判決所違
    背之法令及其具體內容，暨依訴訟資料合於該違背法令之具
    體事實，其依民事訴訟法第469條之1規定提起上訴者，並應
    具體敘述為從事法之續造、確保裁判之一致性或其他所涉及
    之法律見解具有原則上重要性之理由，同法第467條、第470
    條第2項定有明文。而依同法第468條規定，判決不適用法規
    或適用不當者，為違背法令；依同法第 469條規定，判決有
    該條所列各款情形之一者，為當然違背法令。是當事人提起
    上訴，如以同法第 469條所列各款情形為理由時，其上訴狀
    或理由書應表明該判決有合於各該條款規定情形之具體內容
    ，及係依何訴訟資料合於該違背法令之具體事實。如依同法
    第 468條規定，以原判決有不適用法規或適用法規不當為理
    由時，其上訴狀或理由書應表明該判決所違背之法令條項，
    或大法官解釋、憲法法庭裁判字號，或成文法以外之習慣或
    法理等及其具體內容，暨係依何訴訟資料合於該違背法令之
    具體事實；如依同法第469條之1規定提起上訴，則應具體敘
    述為從事法之續造、確保裁判之一致性或其他所涉及之法律
    見解具有原則上重要性之理由。上訴狀或理由書如未依上述
    方法表明，或其所表明者與上開法條規定不合時，即難認為
    已合法表明上訴理由，其上訴自非合法。
二、本件上訴人對於原判決提起上訴，雖以該判決違背法令為由
    ，惟核其上訴理由狀所載內容，係就原審取捨證據、認定事
    實之職權行使，所論斷：臺灣南投地方法院民事執行處 106
    年 9月13日投院美104司執賢字第19624號執行命令（下稱系
    爭執行命令）係禁止債務人（即受告知人）鍾凱翔及其法定
    代理人鍾瀞瑩，在新臺幣（下同）240萬元及自民國96年4月
    5 日起至清償日止，按年利率20%計算之利息及執行費1萬9,
    200 元之範圍內，收取對第三人楊慧俐（即被上訴人）、賴
    寶哲（即被上訴人之夫）之應收款項債權或為其他處分，第
    三人亦不得對債務人清償。被上訴人於104年4月間交付由其
    夫賴寶哲所開立、票號CWA0000000、發票日106年9月25日、
    面額281萬2,000元、付款人臺灣土地銀行草屯分行（下稱土
    銀草屯分行）之支票（下稱系爭支票）予鍾凱翔，鍾凱翔於
    105年底背書轉讓予訴外人李莉君，李莉君於106年10月16日
    委請臺中銀行向受賴寶哲委託付款之土銀草屯分行提示並經
    付款；因土銀草屯分行係依票據法規定付款予非執行債務人
    之執票人李莉君，基於票據無因性及維護票據之流通，被上
    訴人並無違反系爭執行命令，且生清償系爭支票債務之效力
    ，進而使被上訴人對於鍾凱翔之土地買賣價金尾款舊債務隨
    同消滅。從而，上訴人依強制執行法第120條第2項規定，請
    求確認鍾凱翔對於被上訴人有281萬2,000元之債權存在，為
    無理由，應予駁回等情，指摘為不當，並就原審已論斷或其
    他於判決結果無影響者，泛言未論斷或論斷違背證據法則、
    契約自由原則，而未表明依訴訟資料合於該違背法令之具體
    事實，並具體敘述為從事法之續造、確保裁判之一致性或其
    他所涉及之法律見解具有原則上重要性之理由，難認已合法
    表明上訴理由。依首揭說明，應認其上訴為不合法。末查，
    系爭支票係由土銀草屯分行依票據法規定付款予非執行債務
    人之執票人李莉君，致系爭支票債務清償，進而使被上訴人
    對於鍾凱翔之土地買賣價金尾款舊債務隨同消滅，尚與被上
    訴人、鍾凱翔於103年9月26日所簽訂協議書之約定無涉，附
    此敘明。
三、據上論結，本件上訴為不合法。依民事訴訟法第 481條、第
    444條第1項、第95條、第78條，裁定如主文。
中    華    民    國   111    年    4     月    21    日
                      最高法院民事第七庭
                          審判長法官  林  恩  山  
                                法官  吳  青  蓉  
                                法官  黃  麟  倫  
                                法官  吳  美  蒼  
                                法官  邱  瑞  祥  
本件正本證明與原本無異
                                      書  記  官
中    華    民    國   111    年    4     月    26    日